【裁判字號】    98,訴,659
【裁判日期】    980831
【裁判案由】    違反毒品危害防制條例
【裁判全文】
臺灣嘉義地方法院刑事判決               98年度訴字第659號
公  訴  人  臺灣嘉義地方法院檢察署檢察官
被      告  甲○
上列被告因違反毒品危害防制條例案件，經檢察官提起公訴（98
年度毒偵字第1095號），因被告於本院準備程序中就被訴事實為
有罪之陳述，經本院合議庭裁定由受命法官獨任以簡式審判程序
審理判決如下：
    主  文
甲○施用第一級毒品，累犯，處有期徒刑捌月。
    犯 罪 事 實
一、甲○前因施用毒品案件，經本院裁定送觀察勒戒，於民國93
    年3 月26日因無施用傾向執行完畢釋放。又因施用毒品案件
    ，經本院以96年度訴字第234 號判決判處有期徒刑9 月確定
    ，並經本院以96年度聲減字第1234號裁定減刑為有期徒刑4
    月15日確定，甫於96年11月17日縮刑期滿執行完畢。詎其仍
    不知悔改，竟基於施用第一級毒品海洛因（以下簡稱海洛因
    ）之犯意，於98年5 月20日22時33分許採尿前回溯26小時內
    之某時（不含公權力拘束時間），在其嘉義市○區○○街15
    1 巷68號住所內，以海洛因摻入香菸吸食之方式施用海洛因
    1 次。嗣於98年5 月20日20時50分許，因甲○在嘉義市○○
    街與新生路口違反交通規則，經警攔檢盤查，復經其同意採
    尿送驗，結果呈可待因、嗎啡陽性反應，始悉上情。
二、案經嘉義市政府警察局第二分局報告臺灣嘉義地方法院檢察
    署檢察官偵查起訴。
    理  由
一、本件被告甲○所犯係死刑、無期徒刑、最輕本刑為3 年以上
    有期徒刑以外之罪，亦非高等法院管轄第一審案件，且被告
    於本院準備程序中，已就被訴事實為有罪之陳述，經告知簡
    式審判程序之旨後，被告及檢察官對於本件改依簡式審判程
    序審理均表示同意，經本院合議庭依刑事訴訟法第273 條之
    1 第1 項規定，裁定本件由受命法官獨任以簡式審判程序加
    以審理，是本件之證據調查，依刑事訴訟法第273 條之2 規
    定，不受同法第159 條第1 項、第161 條之2 、第161 條之
    3 、第163 條之1 及第164 條至第170 條有關證據提示、交
    互詰問及傳聞法則有關限制證據能力等相關規定之限制，合
    先敘明。
二、上開犯罪事實，業據被告坦承不諱，且其本件為警採集送驗
    之尿液，經以酵素免疫法（EIA ）初步篩檢及氣相層析質譜
    法（GC／MS）確認鑑定，檢驗結果確呈海洛因進入人體後，
    經代謝作用所分解生成之代謝物可待因、嗎啡之陽性反應，
    有臺灣檢驗科技股份有限公司濫用藥物尿液檢驗報告、代號
    與真實姓名對照表及採尿檢體委外送驗監管紀錄表各1 紙在
    卷可資佐證。足認被告上開任意性自白與事實相符，堪予採
    信。按施用第一、二級毒品為犯罪行為，毒品危害防制條例
    第10條定有處罰明文。故施用第一、二級毒品者，依前揭規
    定本應科以刑罰。惟基於刑事政策，對合於一定條件之施用
    者，則依同條例第20條、第23條之規定，施以觀察、勒戒及
    強制戒治之保安處分。又毒品危害防制條例於92年7 月9 日
    修正公布，自93年1 月9 日施行，其中第20條、第23條將施
    用毒品之刑事處遇程序，區分為「初犯」及「5 年內再犯」
    、「5 年後再犯」。依其立法理由之說明：「初犯」，經觀
    察、勒戒或強制戒治後，應為不起訴處分或不付審理之裁定
    ；經觀察、勒戒或強制戒治執行完畢釋放後，「5 年內再犯
    」者，因其再犯率甚高，原實施之觀察、勒戒及強制戒治既
    已無法收其實效，爰依法追訴或裁定交付審理。至於經觀察
    、勒戒或強制戒治執行完畢釋放後，「5 年後再犯」者，前
    所實施之觀察、勒戒或強制戒治已足以遮斷其施用毒品之毒
    癮，為期自新及協助其斷除毒癮，仍適用「初犯」規定，先
    經觀察、勒戒或強制戒治之程序。從而依修正後之規定，僅
    限於「初犯」及「5 年後再犯」2 種情形，始應先經觀察、
    勒戒或強制戒治程序。倘被告於5 年內已再犯，經依法追訴
    處罰，縱其第3 次（或第3 次以上）再度施用毒品之時間，
    在初犯經觀察、勒戒或強制戒治執行完畢釋放5 年以後，已
    不合於「5 年後再犯」之規定，且因已於「5 年內再犯」，
    顯見其再犯率甚高，原實施觀察、勒戒或強制戒治，已無法
    收其實效，即應依該條例第10條處罰。至於第3 次（或第3
    次以上）施用毒品之時間，是否宜有期間限制？以多久為適
    宜？則分屬刑事政策、專門醫學之範圍，非審判機關所能決
    定，有待循立法途徑解決。本件被告曾因施用毒品案件，經
    本院裁定應送勒戒處所觀察、勒戒，後因無繼續施用毒品傾
    向，於93年3 月26日執行完畢釋放，復於觀察、勒戒執行完
    畢釋放後5 年內，再犯施用毒品案件，經本院以96年度訴字
    第234 號判決判處有期徒刑9 月確定，並於96年11月17日縮
    短刑期執行完畢等節，有臺灣高等法院被告前案紀錄表在本
    院卷可按。是被告於經觀察、勒戒後，曾於5 年內再犯施用
    毒品案件，經依法追訴處罰，揆諸上揭說明，本案自無再經
    觀察、勒戒及強制戒治之必要，檢察官逕行起訴，即無不合
    。本件事證明確，被告犯行堪以認定。
三、查海洛因為毒品危害防制條例第2 條第2 項第1 款所定之第
    一級毒品，故核被告所為，係犯毒品危害防制條例第10條第
    1 項之施用第一級毒品罪。被告持有海洛因以施用，其持有
    之低度行為，應為施用之高度行為所吸收，不另論罪。再其
    前因因施用毒品案件，經本院以96年度訴字第234 號判決判
    處有期徒刑9 月確定，並經本院以96年度聲減字第1234號裁
    定減刑為有期徒刑4 月15日確定，甫於96年11月17日縮刑期
    滿執行完畢等情，已如上述，其於受徒刑之執行完畢後，5
    年以內故意再犯本件有期徒刑以上之罪，為累犯，應依法加
    重其刑。爰審酌被告曾因施用毒品經裁定觀察、勒戒及判處
    徒刑執行完畢，猶未知警惕而再犯本案，足見其未徹底戒除
    施用毒品之惡習，惟念及施用毒品本質上係戕害自身健康之
    行為，尚未嚴重破壞社會秩序或侵害他人權益，且被告坦承
    犯行、犯後態度尚可暨其犯罪之動機、目的、手段、智識程
    度等一切情狀，量處如主文所示之刑。
據上論斷，應依刑事訴訟法第273 條之1 第1 項、第299 條第1
項前段，毒品危害防制條例第10條第1 項，刑法第11條前段、第
47條第1 項，判決如主文。
本案經檢察官姜智仁到庭執行職務。
中    華    民    國    98    年    8     月    31    日
                  刑事第一庭    法  官  張志偉
以上正本證明與原本無異。
如不服本判決應於收受判決後10日內向本院提出上訴書狀，並應
敘述具體理由；其未敘述上訴理由者，應於上訴期間屆滿後20日
內向本院補提理由書（均須按他造當事人之人數附繕本）「切勿
逕送上級法院」。
中    華    民    國    98    年    8     月    31    日
                                書記官 張子涵
附錄法條：
毒品危害防制條例第10條第1項
施用第一級毒品者，處 6 月以上 5 年以下有期徒刑。


司法院資訊處製作；財團法人民間司法改革基金會備份。
